【裁判字號】    99,台上,1306
【裁判日期】    990304
【裁判案由】    常業詐欺
【裁判全文】
最高法院刑事判決            九十九年度台上字第一三０六號
上  訴  人  乙○○
選任辯護人  黃鈺華律師
上  訴  人  甲○○
上列上訴人等因常業詐欺案件，不服台灣高等法院高雄分院中華
民國九十七年一月十一日第二審判決（九十六年度上訴字第二一
七九號，起訴案號：台灣高雄地方法院檢察署九十四年度偵字第
二六三四八號），提起上訴，本院判決如下：
    主  文
上訴駁回。
    理  由
一、乙○○部分：
按刑事訴訟法第三百七十七條規定：上訴於第三審法院，非以判
決違背法令為理由，不得為之；是提起第三審上訴，應以原判決
違背法令為理由，係屬法定要件。如果上訴理由書狀並未依據卷
內訴訟資料具體指摘原判決不適用何種法則或如何適用不當，或
所指摘原判決違法情事，顯與法律規定得為第三審上訴理由之違
法情形不相適合時，均應認其上訴為違背法律上之程式，予以駁
回。原判決綜合全案卷證資料，本於事實審法院之推理作用，認
定上訴人乙○○有其事實欄所載犯行，因而仍依行為時連續犯及
牽連犯規定，維持第一審從一重論乙○○共同以犯意圖為自己不
法之所有，以詐術使人將本人之物交付罪為常業，處有期徒刑貳
年，並為相關從刑宣告之判決，駁回檢察官及上訴人在第二審之
上訴。已詳敘其所憑證據及取捨證據認定之理由；對於上訴人所
為之辯解，如何不可採，並在理由內逐一指駁，俱有卷存證據資
料可資覆按。乙○○上訴意旨略稱：原審認第一審判決認事用法
及量刑均無不當，應予維持。惟未於判決中說明何以維持之理由
，自屬不備理由。又原審以上訴人在第一審自承無正當職業，分
配所詐得之財物，係供生活開銷之用等語，即認上訴人以犯詐欺
罪為業，而未詳加說明，理由亦有不備。另上訴人於第一審判決
後續行賠償被害人，原審未予斟酌，仍維持第一審所處之刑，且
未說明其理由，與其他被告刑度比較，有違比例原則與平等原則
云云。惟按刑事訴訟法規定有關第二審之上訴，採覆審制，就被
告上訴之案件，為完全重複之審理，關於事實之認定、法律之適
用及刑罰之量定，與第一審同其職權，於此，被告於偵查或第一
審中曾有所主張或爭辯時，第二審仍有調查之職責，然後基於調
查所得之心證，以為判斷事實之基礎。又第二審判決書，得引用
第一審判決書所記載之事實、證據及理由，對案情重要事項第一
審未予論述，或於第二審提出有利於被告之證據或辯解不予採納
者，應補充記載其理由。刑事訴訟法第三百七十三條定有明文。
則第二審關於事實之認定、法律之適用及刑罰之量定，如均與第
一審判決書所記載無異，而第一審判決又無對案情重要事項漏未
論述，或未於第二審提出有利於被告之證據或辯解不予採納者，
即無逐一說明應予維持第一審判決之必要。原審認第一審判決認
事用法及量刑均無不當，應予維持，並引用第一審判決書記載之
事實、證據及理由作為裁判之基礎，僅就於第二審提出有利於被
告之證據或辯解不予採納者，補充記載其理由，經核於法並無不
合。上訴意旨以原判決僅以「認第一審判決認事用法及量刑均無
不當，應予維持」等語，未在判決內說明為何維持第一審判決之
理由，依上說明，洵有誤會。又修正前刑法上所謂常業犯，指反
覆以同種類行為為目的之社會活動之職業性犯罪而言，至於犯罪
所得之多寡，是否恃此犯罪為唯一之謀生職業，則非所問，縱令
兼有其他職業，仍無礙於該常業犯罪之成立。乙○○與同案被告
朱國成、甲○○先竊取原判決附表（下稱附表）一、二所示被害
人之存簿、印章，再至郵局詐領存款，又冒充社會局或退輔會人
員而行使其職權，詐得各被害人之印章、儲金簿等物後，盜用印
章以偽造提款單，供至郵局提領現金而行使，依彼等實行犯罪之
手段、時間、被害人數、及詐得之金額，顯屬反覆以同種類行為
為目的之社會活動之職業性犯罪，原判決依常業犯論擬，自無不
合。原判決既認定乙○○與同案被告朱國成、甲○○及綽號「大
胖」之人共犯常業詐欺罪名，自係認為乙○○等人抗辯非常業之
主張為無理由。原判決雖未於理由內條列說明成立常業犯罪及對
該主張不予採信之理由，而有微疵，但此判決之結果顯無影響。
上訴意旨猶執以指摘，亦非合法之第三審上訴理由。另量刑之輕
重，係屬事實審法院得依職權自由裁量之事項，苟於量刑時，已
以行為人之責任為基礎，並斟酌刑法第五十七條各款所列情狀，
而未逾越法定範圍，又未濫用其職權，即不得遽指為違法。原判
決於量刑時，已說明就上訴人之情況及犯罪後之態度，於第一審
判決後續行賠償被害人，但該賠償金額相較於原判決附表一、二
所示被害人等之損失，仍屬甚微，且上訴人對被害人等所受損害
本應負擔民事上之賠償責任，第一審判決時，業已審酌上訴人及
同案被告等人之犯後態度，而量處不同之刑期，既未逾越法定刑
度，又未濫用自由裁量之權限，認無不當，予以維持，於法亦無
不合。上訴意旨指摘原判決量刑過重，不合比例原則與平等原則
云云，仍非合法之第三審上訴理由。綜上所述，其上訴違背法律
上之程式，應予駁回。
二、甲○○部分：
按第三審上訴書狀，應敘述上訴之理由，其未敘述者，得於提起
上訴後十日內補提理由書於原審法院，已逾上述期間，而於第三
審法院未判決前仍未提出上訴理由書狀者，第三審法院應以判決
駁回之，刑事訴訟法第三百八十二條第一項、第三百九十五條後
段規定甚明。上訴人甲○○不服原審判決，於民國九十七年二月
一日提起上訴，惟其上訴書狀內並未敘述理由，迄今逾期已久，
於本院未判決前仍未提出，依上開規定，其上訴自非合法，亦應
予駁回。
據上論結，應依刑事訴訟法第三百九十五條，判決如主文。
中    華    民    國  九十九  年    三    月    四    日
                      最高法院刑事第八庭
                          審判長法官  洪  文  章
                                法官  王  居  財
                                法官  郭  毓  洲
                                法官  黃  梅  月
                                法官  邱  同  印
本件正本證明與原本無異
                                      書  記  官
中    華    民    國  九十九  年    三    月    八    日
                                                      K

司法院資訊處製作；財團法人民間司法改革基金會備份。
